【裁判字號】    91,易,1215
【裁判日期】    920612
【裁判案由】    詐欺
【裁判全文】
臺灣屏東地方法院刑事判決                        九十一年度易字第一二一五號
    公  訴  人  臺灣屏東地方法院檢察署檢察官
    被      告  丁○○
右列被告因詐欺案件，經檢察官提起公訴（九十年度偵字第三四七六號），本院判決
如左：
     主  文
丁○○連續意圖為自己不法之所有，以詐術使人將本人之物交付，處有期徒刑拾月。
     事  實
一、丁○○與乙○○係在高雄市○○路賀寶芙直銷公司認識之朋友，丁○○基於意圖
    為自己不法所有，本於詐欺取財之概括犯意，於民國八十九年一、二月間，在屏
    東市○○路ＳＯＧＯ百貨公司向乙○○詐稱其將籌組互助會，由參加會員出錢集
    合資金，該互助會之資金將交付友人從事法拍屋、土地買賣等投資，會員每月可
    獲得較高利息等語，洪麗淑不知有詐以致陷於錯誤，而先後四次參加丁○○於八
    十九年一月十二日、一月二十五日、二月十日、二月二十五日發起所謂之「互助
    會」，其金額分別為新台幣（下同）二十五萬元、二十五萬元、十五萬元、二十
    萬元。乙○○乃於（一）、八十九年一月十二日，在東港地區之金融機構匯款二
    十五萬元至丁○○於大安商業銀行高雄分行，帳號：Ｚ00000000000
    號帳戶內，以支付八十九年一月十二日之互助會會金，丁○○為取信於乙○○，
    旋即於翌日即十三日匯款一萬二千五百元予乙○○，並稱此為第一個月之利息等
    語，使乙○○更加信任丁○○會將款項交給他人投資，而於（二）、同年一月十
    五日在東港地區之金融機構，將十五萬元之款項，跨行匯入丁○○之上述帳戶中
    ，乙○○並在同月十五日至二十五日之間某日接續地在屏東市○○路某餐廳交付
    十萬元之現金，以支付一月二十五日之互助會會金。（三）、乙○○又於八十九
    年二月十日，在東港地區之金融機構，將十萬元之款項跨行匯入丁○○之上述帳
    戶中，復接續於同年二月十七日（起訴書誤為十六日）匯入丁○○上述帳戶五萬
    元，共支付十五萬元作為八十九年二月十五日之互助會金。（四）、八十九年二
    月二十五日乙○○，在上述金融機構再匯入金額二十萬元至丁○○上述帳戶中，
    以支付八十九年二月二十五日之互助會會金。乙○○前後共計交付八十五萬元予
    丁○○，嗣因丁○○未依約給付利息，且屆期未能返還本金，又置之不理，乙○○始知受騙。
二、案經乙○○訴請台灣屏東地方法院檢察署檢察官偵查起訴。
    理  由
一、被告丁○○於本院審理時已經坦白承認上述以假藉互助會為名，謊稱要將資金交
    給友人投資法拍屋、房地產買賣，實際上卻將取得之資金花用之詐騙事實，核與
    告訴人乙○○所指訴之情節相符合，又被告於告訴人催討時及法院審理之初謊稱
    ：「我的朋友李文龍從事法拍屋、土地買賣，需要資金，所以我以互助會方式向
    告訴人乙○○、丙○○、黃肇祥等人募集資金，我收到資金後就交給李文龍去運
    用，李文龍有開一張三百八十萬元之本票交給我當證明，我把它放在屏東聯信銀
    行民族分行我的前妻甲○○之保險箱內，最近我發現李文龍在宜蘭羅東開了一家
    濃來卡拉ＯＫ店，今年四月間我還與丙○○、黃肇祥去該卡拉ＯＫ店守候，以免
    讓李文龍跑掉，但我實在無法將李文龍帶來法院說明，我並沒有詐騙告訴人乙○○」等語。然（１）、證人丙○○並未與被告有金錢及債務往來，亦從未出資由
    被告轉交由「李文龍」從事法拍屋及土地買賣之情，更未聽說有「李文龍」其人
    ，已據證人丙○○證述明確（台灣高雄地方法院九十二年五月一日訊問筆錄）。
    另本院向屏東聯信銀行民族分行函查後，據該行庫稱：甲○○之保險櫃於八十七
    年三月二十四日解約，此有聯信商業銀行民族分行（九二）聯信銀民字第十八號
    函在卷可考。（２）、又宜蘭縣羅東鎮並未有「濃來卡拉ＯＫ店」之設立登記，
    業據宜蘭縣政府函敘明確，另本院向電話公司查詢其隨身攜帶之手機通聯紀錄後
    發現，其於九十二年四月間並未在宜蘭發話或收話，此有通聯紀錄在卷可參。而
    本院審理時將上述各項證據資料提示予被告辨認後，其自知無從辯解後始承認：
    「根本沒有從事投資，也沒有李文龍其人，該款項已被我挪作他用，告訴人告我
    詐欺是我罪有應得」等語。可見被告上述自白，應與事實相符合而足採信。被告
    既未有投資行為，取得款項後將之挪作己用，事後又以各種理由塘塞藉以逃避責
    任，足可認定其行為之初即有詐欺之意思，而其此舉足以使告訴人陷於錯誤而交
    付財物，被告行為自屬詐欺取財無誤，此外復有互助會合約書、大安銀行存摺對
    帳單、存摺影本、高雄區中小企業銀行匯款回條三紙、高新銀行匯款回條一紙、
    存證信函、本票二紙、借據等文件在卷可稽，事證明確，被告犯行，應可認定。
三、核被告丁○○所為，係犯刑法第三百三十九條第一項之詐欺取財罪。被告於第二
    個互助會中，告訴人先匯入十五萬元，再於屏東市○○路某餐廳交付現金十萬元
    ，應認為係以接續犯意為之，為接續犯，仍論以單純之一罪。其第三個互助會中
    ，告訴人先匯入十萬元，數日後再匯入五萬元，亦係接續犯，應論以單純之一罪
    。被先後四次以「互助會」之名而分別詐得二十五萬元、二十五萬元、十五萬元
    、二十萬元之行為，時間緊接，所犯罪名相同，顯係出於概括之犯意而為之，為
    連續犯，應依刑法第五十六條之規定，以一罪論，並加重其刑。茲審被告素行、
    犯罪動機、手段、所得財物、所生危害、犯後編造各種理由塘塞以推卸責任，又
    未與告訴人成立和解，審理中更向法院謊稱其疑染ＳＡＲＡ症狀住院隔離觀察治
    療，企圖拖延訴訟，態度惡劣等一切情狀，量處如主文所示之刑。
四、公訴意旨另以：被告丁○○另以借用為由，於八十九年二月十七日、三月二十七
    日分別向乙○○借用五萬元及二萬六千元，因認其犯有刑法第三百三十九條第一
    項之詐欺罪嫌。惟被告否認上情，辯稱：我向乙○○所借之款項不多，自始就有
    要返還的意思，因為對方要收回整筆款項，所以才沒有還他等語。經查告訴人於
    八十九年二月十七日匯入被告帳戶五萬元，實際上是告訴人支付八十九年二月十
    五日之「互助會」之會金（即起訴書所載之二月十六日所匯入之五萬元），已據
    告訴人乙○○於本院審理時指陳明確，並有大安銀行之對帳單在卷可供參，公訴
    人指稱被告有以借用為由向告訴人詐騙該五萬元，應與事實不符。另被告向告訴
    人借得之二萬五千元，金額不太，被告指稱其借用當時並沒有詐騙之意，係因為
    告訴人要求連同上述八十五萬一併處理，始無法返還，應可採信，且其既承認詐
    騙告訴人上述八十五萬元鉅額款項，當無對此部分巧飾之必要，其此部分詐欺犯
    行，尚難證明，惟公訴人認此部分與上述論罪科刑之部分，具有連續犯之裁判上
    一罪關係，爰不另為無罪之諭知。
五、應依刑事訴訟法第二百九十九條第一項前段，刑法第五十六條、第三百三十九條
    第一項，罰金罰鍰提高標準條例第一條前段，判決如文。
中      華      民      國      九十二      年      六    月    十二    日
                                      臺灣屏東地方法院刑事第二庭
                                          法  官  黃  國  永
右正本證明與原本無異。
如不服本判決應於收受本判決後送達後十日內向本院提出上訴書狀，其未敘述上訴理
由者，並得於提起上訴後十日內向本院補提理由書狀（均須按他造當事人之人數附繕
本 ）「切勿逕送上級法院」
                                          書記官   林鴻仁
中      華      民      國      九十二      年      六    月    十二    日
附法條：
刑法第三百三十九條第一項
意圖為自己或第三人不法之所有，以詐術使人將本人之物交付者，處五年以下有期徒
刑拘役或一千元以下罰金。


司法院資訊處製作；財團法人民間司法改革基金會備份。
